臺灣臺北地方法院刑事判決　　　　　　　95年度訴字第1048號
公　訴　人　臺灣臺北地方法院檢察署檢察官
被　　　告　甲○○
　　　　　　　　　　（現另案於臺灣臺北戒治所強制戒治中）
選任辯護人　吳俊儀律師
上列被告因毒品危害防制條例案件，經檢察官提起公訴（95年度
偵字第6328號），本院判決如下：
    主  文
甲○○共同連續販賣第一級毒品，處有期徒刑玖年陸月。
扣案第一級毒品海洛因伍小包（合計淨重零點捌貳公克），均沒
收銷燬之。
犯罪所得新臺幣仟元沒收之，如全部或一部不能沒收時，以其
財產抵償之。
    事  實
一、甲○○明知海洛因為毒品危害防制條例第二條第二項第一款
    所定之第一級毒品，不得販賣、持有、轉讓，竟與丙○○（
    業經另案判決確定執行中）基於意圖營利之概括犯意聯絡，
    達成由甲○○負責提供海洛因放置在丙○○位於臺北縣新店
    市○○路○段七六巷一七號住處內，並與買主談妥購買之第
    一級毒品海洛因之價格、交付時間及地點後，再由丙○○負
    責送交第一級毒品海洛因予各該買主並收取款項轉交甲○○
    ，或由各該買主將購買第一級毒品海洛因之款項直接持交甲○○之方式，共同販賣第一級毒品海洛因，丙○○可獲得免
    費之第一級海洛因施用，而甲○○則可從中賺取差價牟利之
    協議後，自九十三年八月中旬某日起，在丙○○上開住處附
    近，先後以上開方式以每小包新臺幣（下同）五百元之價格
    ，販賣第一級海洛因予乙○○，共計六次，得款三千元。其
    中最後一次於九十三年十月十二日下午二時十五分許，在臺
    北縣新店市○○路○段七六巷七弄口，丙○○同以五百元之
    價格將所販賣之第一級毒品海洛因一小包（淨重０‧一四公
    克）交付乙○○，且當場向乙○○收取現款五百元而完成該
    次販賣行為後，為警當場盤詰查獲，並經警自乙○○身上扣
    得甫買入之第一級毒品海落因一小包（淨重０‧一四公克）
    ，以及自丙○○身上扣得犯罪所得五百元，嗣經丙○○同意
    後帶領員警至丙○○上開住處執行搜索後，在丙○○上開住
    處內查獲甲○○交付丙○○用以預備販賣，但尚未售出之第
    一級毒品海洛因五小包（合計淨重０‧八二公克），始再依
    丙○○、乙○○之供述而查知上情。
二、案經臺北市政府警察局刑事警察大隊移請臺灣臺北地方法院
    檢察署檢察官偵查起訴。
    理  由
一、訊據被告甲○○矢口否認涉有上開犯行，辯稱：與證人乙○○間互不相識，僅曾借住在另案被告亦即證人丙○○上開住
    處，未曾放置第一級毒品海洛因在證人丙○○上開住處內，
    與證人丙○○共同以上開方式販賣第一級毒品海洛因予證人
    乙○○云云。然查：
  (一)上開犯罪事實業據證人丙○○於本院九十三年度訴字第一六
    一九號刑事案件偵查及審理中，以及本院審理時證稱：「（
    你第一次及最後一次販賣海洛因時地？）是甲○○再賣，他
    叫我幫忙交貨給買的人，我第一次於九十三年八月中旬在新
    店市○○路○段七六巷十七號附近，最後一次於九十三年十
    二月十二日下午二時十五分，在新店市○○路○段七六巷七
    弄口交一包海洛因給乙○○，他拿五百元給我。」、「（你
    是於乙○○所說的時地賣毒品給他六、七次？）是的，都是
    賣一包收五百元。」；「‧‧‧我當天有把海洛因交給乙○○，因為乙○○有在吸用，他要跟甲○○買，乙○○那天來
    我們家，我拿一包海洛因給他‧‧‧」、「警方今日在我身
    上查到海洛因五包及五百元，海洛因是一位叫甲○○寄放在
    我這裡，因為他要叫我送海洛因。五包海洛因是放在我這裡
    ，如果有人要跟甲○○買，他就打電話給我，叫我交給來買
    的人，我身上扣到的五百元是乙○○交給我，我還要再將五
    百元交給甲○○‧‧‧我幫甲○○轉交毒品，他供應毒品給
    我使用‧‧‧」；「（你送交毒品給乙○○，都是送交到何
    處？）都是乙○○來向我拿的。」；「（你自己案件扣案的
    五小包海洛因是誰的？）是我跟甲○○拿的。」、「（你的
    意思是否是指如果有人要來向甲○○拿毒品，甲○○不在你
    就要幫他拿毒品給對方？）是。」、「（你幫甲○○交毒品
    給別人，他有沒有給你什麼好處？）給我毒品吃不用錢而已
    。」等語綦詳（九十三年度偵字第一八一七九號卷第三０頁
    、第三一頁；本院上開刑事卷第一０頁、第八八頁背面；本
    院聲羈卷第六頁；本院卷第四０頁），核與證人乙○○於偵
    查中及臺灣高等法院九十四年度上訴字第二二一四號案件審
    理中所證述：「買過海洛因六、七次，第一次於九十三年八
    月底，在新店市○○路○段七六巷七弄口，最後一次是九十
    三年十月十二日下午二點十五分在同一地點跟他買一包海洛
    因，給他五百元，以前六、七次都一樣。」、「（毒品是向
    誰買的？）甲○○。」、「（你與甲○○買毒品，為何被告
    會出現？）我不知道，被告會過來，是他與甲○○，九十三
    年十月十二日之前，我有向甲○○買過，第二次是丙○○拿
    出來。」、「（第一次是誰拿給你？）丙○○。」、「（電
    話號碼是如何得來的？）我從我朋友那裡得來的。」、「我
    朋友是告訴我是甲○○的。」、「（有沒有向丙○○買過毒
    品？）我知道是甲○○的。」之情節相符（同上開偵卷第三
    一頁；臺灣高等法院上開案卷第七九頁、第八一頁），參以
    證人乙○○與被告之間，並無怨隙，於上開時、地為警查獲
    後，本身所涉及之刑責亦僅止於施用第一級毒品海洛因罪嫌
    ，與被告有否涉與證人丙○○共同販賣第一級毒品海洛因之
    犯行間，並無任何利害關係，衡常要無設詞誣陷被告入罪之
    可能。況被告與證人丙○○間關於共同販賣第一級毒品海洛
    因之分工，既係以由被告負責提供海洛因放置在證人丙○○
    上開住處內，再由證人丙○○負責送交第一級毒品海洛因予
    各該買主，或由證人丙○○收款轉交被告，或由各該買主直
    接付款予被告之方式為之，則證人乙○○在自友人處得知販
    毒者之電話號碼後，向被告及證人丙○○購買第一級毒品海
    洛因之過程中，均係由證人丙○○出面交付第一級毒品海洛
    因，此正合於被告及證人丙○○間協議共同販賣第一級毒品
    海洛因之分工方式。是以，足徵證人乙○○、丙○○上開所
    證內容非虛可採。再者，證人乙○○、丙○○均證稱被告販
    賣第一級毒品海洛因之次數為六、七次，基於罪疑為輕之原
    則，本院認六次對被告較為有利，是以六次為被告共同販賣
    第一級毒品海洛因之次數。
  (二)至證人乙○○嗣於本院審理時證稱：渠係向證人丙○○購買
    第一級毒品海洛因，而非向被告購買云云（本院卷第七六頁
    ）。然酌諸證人乙○○於本院審理時所證，非僅與渠前於本
    院上開刑事案件之偵查中及臺灣高等法院上開刑事案件審理
    中所證述之上開內容相悖，且若證人乙○○聯絡購買、交付
    毒品及收取款項之對象，均係證人丙○○，與被告毫無關係
    ，則被告焉有僅因聽證人丙○○轉述，即在本院上開刑事案
    件偵查中及臺灣高等法院上開刑事案件審理中作證時，逕為
    上開證述之可能。況證人乙○○在透過真實姓名、年籍均不
    詳，綽號「阿夢」之成年男子取得聯絡購買毒品之行動電話
    時，該綽號「阿夢」之成年男子係向之陳稱該電話號碼係被
    告與證人丙○○之電話號碼，此亦經證人乙○○於本院審理
    時證述屬實（本院卷第七七頁背面、第七八頁），顯見證人
    乙○○在開始循自該綽號「阿夢」之成年男子處取得之行動
    電話號碼撥打聯絡購毒事宜前，即知持用該支行動電話號碼
    販毒者為被告及證人丙○○無誤。據此，足徵證人乙○○嗣
    於本院審理時證稱：渠係因證人丙○○告知毒品為被告所有
    ，始於臺灣高等法院上開刑事案件審理中證稱係向被告購買
    第一級毒品海洛因云云，要係避重就輕之詞，不足採信。
  (三)再者，證人乙○○於上開時、地為警查獲時所扣得之白色粉
    末一小包，以及證人丙○○於上開時、地經警在其上開住處
    搜索查扣之白色粉末五小包，經送鑑定結果，均確含第一級
    毒品海洛因成分，淨重為０‧一四公克，以及合計淨重為０
    ‧八二公克，此亦分別有法務部調查局九十三年十二月一日
    調科壹字第０二０００六七八八號、第000000000
    號鑑定通知書各一份在卷可稽。此外，並有第一級毒品海洛
    因一小包（淨重０‧一四公克）及五小包（合計淨重０‧八
    二公克）、現金五百元扣案可資佐證。總此，足徵被告確有
    以上開分工方式與證人丙○○共同販賣第一級毒品海洛因予
    證人乙○○，從中賺取差價牟利無疑。被告上開所辯，均係
    事後卸責之詞，不足採信，從而，本案事證明確，被告犯行
    洵堪認定，應予依法論處。
二、按被告行為後，刑法部分條文業於九十四年一月七日修正，
    九十四年二月二日公布，九十五年七月一日施行，現行刑法
    第二條第一項規定：「行為後法律有變更者，適用行為時之
    法律。但行為後之法律有利於行為人者，適用最有利於行為
    人之法律。」，上開規定乃與刑法第一條罪刑法定主義契合
    ，而貫徹法律禁止溯及既往原則，係規範行為後法律變更所
    生新舊法律比較適用之準據法，是刑法第二條本身雖經修正
    ，但刑法第二條既屬適用法律之準據法，本身尚無比較新舊
    法之問題，應一律適用裁判時之現行刑法第二條規定以決定
    適用之刑罰法律，先予敘明。而本次刑法修正之比較新舊法
    ，應就罪刑有關之共犯、未遂犯、想像競合犯、牽連犯、連
    續犯、結合犯，以及累犯加重、自首減輕暨其他法定加減原
    因（如身分加減）與加減例等一切情形，綜其全部罪刑之結
    果而為比較（最高法院九十五年五月二十三日九十五年度第
    八次刑庭會議決議參照）。茲查：
  (一)刑法第二十八條共犯之規定，於修正前之規定為：「二人以
    上共同實施犯罪之行為者，皆為正犯」，修正施行後之規定
    則為：「二人以上共同實行犯罪之行為者，皆為正犯」，本
    條之修正理由係為排除陰謀共同正犯、預備共同正犯於本條
    所規定之正犯之外。本案被告與證人丙○○就上開犯行間，
    係共同實行犯罪行為之共同正犯，適用修正前刑法第二十八
    條規定論擬，並無不利於被告。
  (二)刑法第五十六條連續犯之規定，業經修正刪除，此刪除雖非
    犯罪構成要件之變更，但顯已影響行為人刑罰之法律效果，
    自屬法律有變更，應依新法第二條第一項規定為新舊法之比
    較（最高法院九十五年第八次刑事庭會議決議參照）。新法
    修正施行後，被告上開先後販賣第一級毒品海洛因之犯行，
    即須分論併罰，是比較新舊法之結果，應適用較有利於被告
    之行為時法律即修正前刑法第五十六條規定，論以連續犯。
三、核被告所為，係犯毒品危害防制條例第四條第一項之販賣第
    一級毒品海洛因罪。其持有第一級毒品海洛因之低度行為，
    為販賣第一級毒品海洛因之高度行為所吸收，不另論罪。被
    告與證人甲○○就上開犯行間，有犯意聯絡及行為分擔，均
    應依修正前刑法第二十八條規定，論以共同正犯。其先後多
    次販賣第一級毒品海洛因之犯行，時間緊接，犯罪構成要件
    相同，顯係基於概括犯意反覆為之，應依修正前刑法第五十
    六條連續犯之規定，以一罪論。然因毒品危害防制條例第四
    條第一項之法定刑為死刑或無期徒刑，處無期徒刑者，得併
    科新臺幣一千萬元以下罰金，而依刑法第六十五條第一項規
    定，法定刑為死刑及無期徒刑部分，不得加重，且本件亦未
    諭知罰金刑，是本件均不加重其刑，併此敘明。又被告上開
    連續販賣第一級毒品海洛因之犯行固值非難，惟念及其每次
    販賣予證人乙○○之每小包第一級毒品海洛因數量輕微，價
    格僅五百元，從中所牟取之價差，亦屬微利，未因上開販賣
    行為而獲重大利益，且販賣第一級毒品海洛因之對象均為同
    一人，次數僅有六次，所查獲之五小包第一級毒品海洛因合
    計淨重亦僅０‧八二公克，與一般通常情形之販賣第一級毒
    品海洛因罪乃屬獲利甚鉅或查獲之毒品少則數十公克，多達
    數百公克之情形有別，而本罪之法定最輕本刑為無期徒刑，
    法重情輕，本院基於衡平原則，認為處以法定最輕刑度尤嫌
    過重，是其犯罪之情狀顯堪憫恕，爰依刑法第五十九條之規
    定，酌減其刑。爰審酌被告犯罪之動機、目的、手段、販賣
    第一級毒品海洛因與證人乙○○之次數為六次、每次一小包
    五百元，數量及犯罪所得均屬輕微、然販賣第一級毒品海洛
    因供他人施用，危害對他人身心及犯後飾詞狡辯之態度等一
    切情狀，量處如主文所示之刑。至扣案之第一級毒品海洛因
    六小包（淨重共零點九六克，均不含包裝袋），係查獲之毒
    品，應依毒品危害防制條例第十八條第一項前段規定，不問
    屬於犯人與否，均沒收銷燬之。又被告販賣第一級毒品海洛
    因所得之三千元（含扣案之五百元在內），應依毒品危害防
    制條例第十九條第一項之規定宣告沒收之，如全部或一部不
    能沒收時，以其財產抵償之。至扣案之第一級毒品五小包（
    合計淨重０‧八二公克），均係被告交付證人丙○○預備販
    賣但尚未售出之被查獲之毒品，均應依毒品危害防制條例第
    十八條第一項前段規定，不問屬於犯人與否，諭知均沒收銷
    燬之。又被告與證人丙○○販賣第一級毒品海洛因與證人乙○○共計六次，每次五百元之所得共計三千元（含扣案之五
    百元在內），應依毒品危害防制條例第十九條第一項之規定
    宣告沒收之，如全部或一部不能沒收時，以其財產抵償之。
    至於證人丙○○、乙○○於上開時、地為警查獲時，自證人
    乙○○身上起獲之第一級毒品海洛因一小包（淨重０‧一四
    公克），雖為被告及證人丙○○共同售予證人乙○○之毒品
    ，然為警查獲時，該包毒品既業經售予證人乙○○，交付證
    人乙○○持有，基於從刑應附屬於主刑之法理，該包毒品自
    應於證人乙○○所涉施用毒品案件中宣告沒收銷燬，自無於
    本件宣告沒收銷燬之餘地，附此敘明。
四、本件公訴意旨另以：被告並有承其上開意圖營利之概括犯意
    ，自九十三年八月間起，以每半錢八千元之代價，販賣第一
    級毒品海洛因予證人丙○○牟利之犯行。因認被告此部分亦
    涉犯違反毒品危害防制條例第四條第一項之販賣第一級毒品
    海洛因罪嫌云云。
  (一)然按犯罪事實應依證據認定之，無證據不得認定其犯罪事實
    ；不能證明被告犯罪者，應諭知無罪之判決，刑事訴訟法第
    一百五十四條第二項、第三百零一條第一項分別定有明文。
    且認定犯罪事實所憑之證據，雖不以直接證據為限，間接證
    據亦包括在內，然無論直接或間接證據，其為訴訟上之證明
    ，須於通常一般之人均不致於有所懷疑，而得確信其為真實
    之程度者，始得據以為有罪之認定，倘其證明尚未達到此一
    程度，而有合理性懷疑之存在時，即無從為有罪之認定，此
    有最高法院七十六年台上字第四九八六號判例意旨可資參照
    。
  (二)公訴意旨認被告涉有此部分之販賣第一級毒品罪嫌，無非係
    以被告之供述，以及證人丙○○於本院及臺灣高等法院上開
    刑事案件偵查及審理中之證述，並有臺北市政府警察局執行
    通訊監察案件譯文表一份在卷，為其主要論罪論據。然訊據
    被告堅決否認涉有此部分之販賣第一級毒品犯行，辯稱：並
    未販賣第一級毒品予證人丙○○等語。
  (三)經查：證人丙○○就渠向被告購買第一級毒品海洛因之時間
    、數量、金額及地點，原於警詢時證稱：「‧‧‧我係九十
    三年八月間始向甲○○購買海洛因毒品施用的，每次約以新
    臺幣『八千元』價錢向甲○○購買『半錢』海洛因毒品施用
    ，最後一次向甲○○購買海洛因毒品係昨（十一）日十六、
    七時『新店市○○路某海釣場』交易的。」云云（上開偵卷
    第九頁），嗣於本院審理時則改口證稱：「‧‧‧都是在『
    臺北縣新店市○○路○段七十六巷十七號的住處』跟他拿，
    因為他當時住我家‧‧‧總共拿了三次到五次，每次拿一小
    包，『份量就跟扣案每小包的海洛因的重量』差不多。」、
    「就是我被查獲時所扣到的『一小包一千元』。」、「（你
    自己花錢向他買是從九十三年八月到何時？）九十三年九月
    中。」云云（本院卷第三九頁至第四一頁），先後不一，互
    異其詞，且揆之附卷通訊監察案件譯文表之記載，亦無從窺
    見被告除有與證人丙○○共同販賣第一級毒品予證人乙○○
    外，另有以每半錢八千元之代價，販賣第一級毒品海洛因予
    證人丙○○之情事。是以，自難僅憑證人丙○○上開前後不
    一之單一證述，即認被告涉有此部分之販賣第一級毒品海洛
    因犯行，此外，復查無其他積極證據足資證明被告確有此部
    分販賣第一級毒品海洛因之犯行，揆諸前揭規定與判例意旨
    ，被告此部分之犯行要屬不能證明，原應依法為無罪判決之
    諭知。然因公訴人認被告此部分之販賣第一級毒品予證人丙○○之犯行，與其上開業經起訴並經本院論罪科刑之販賣第
    一級毒品予證人乙○○之犯行，係基於概括犯意反覆為之，
    有刑法修正前之連續犯之裁判上一罪關係，本院爰不另為無
    罪之諭知，附此敘明。
據上論斷，應依刑事訴訟法第二百九十九條第一項前段，毒品危
害防制條例第四條第一項、第十八條第一項前段、第十九條第一
項，刑法第二條第一項前段、第十一條前段，修正前刑法第二十
八條、第五十六條、第五十九條，判決如主文。
本案經檢察官高怡修到庭執行職務。
中　　華　　民　　國　　96　　年　　2 　　月　　9 　　日
                        臺灣臺北地方法院刑事第十五庭
                            審判長法　官  吳麗英
  　　　　　　　　　　　　　　　  法　官  邱蓮華
　　　　　　　　　　　　　　　　  法　官  林柏泓
上正本證明與原本無異。
如不服本判決，應於判決送達後10日內向本院提出上訴狀 (應抄
附繕本)。
                                  書記官  田華仁
中　　華　　民　　國　　96　　年　　2 　　月　　9 　　日
附錄本案論罪科刑所犯法條全文
毒品危害防制條例第四條：
製造、運輸、販賣第一級毒品者，處死刑或無期徒刑；處無期徒
刑者，得併科新臺幣一千萬元以下罰金。
製造、運輸、販賣第二級毒品者，處無期徒刑或七年以上有期徒
刑，得併科新臺幣七百萬元以下罰金。
製造、運輸、販賣第三級毒品者，處五年以上有期徒刑，得併科
新臺幣五百萬元以下罰金。
製造、運輸、販賣第四級毒品者，處三年以上十年以下有期徒刑
，得併科新臺幣三百萬元以下罰金。
製造、運輸、販賣專供製造或施用毒品之器具者，處一年以上七
年以下有期徒刑，得併科新臺幣一百萬元以下罰金。
前五項之未遂犯罰之。
